【裁判字號】    95,交聲,209
【裁判日期】    950524
【裁判案由】    聲明異議
【裁判全文】
臺灣高雄地方法院交通事件裁定         95年度交聲字第209號
原處分機關  交通部公路總局高雄區監理所
異  議  人
即受處分人  甲○○
上列受處分人因違反道路交通管理處罰條例案件，對於交通部公
路總局高雄區監理所95年3 月7 日所為之處分（原處分案號：高
監營字第裁80-N00000000號）聲明異議，本院裁定如下：
    主  文
原處分撤銷。
異議人不罰。
    理  由
一、聲明異議意旨略以：異議人即受處分人甲○○於民國94年11
    月24日正午12時16分許，固曾駕駛車牌號碼KY-250號聯結車
    （拖車車號為KR-33 號），沿高雄縣岡山鎮○○○路行駛，
    並在途中擦撞由蘇志傑騎乘之車牌號碼NKH-547 號重型機車
    ，致蘇志傑人車倒地傷重死亡，惟異議人斯時並不知悉有自
    己業已肇事，是以方未停止車輛施加救護或為其他必要措施
    ，詎承辦員警不察，竟遽認異議人有肇事致人死亡逃逸之違
    規行為，並進而開單舉發，致原處分機關援此裁處異議人吊
    銷駕駛執照且終身禁考之處分，顯然有所違誤，爰依法聲明
    異議云云。
二、按汽車駕駛人，駕駛汽車肇事致人受傷或死亡，應即採取救
    護或其他必要措施，並向警察機關報告，不得駛離，逃逸者
    吊銷駕駛執照，且終身不得考領駕駛執照；道路交通管理處
    罰條例第62條第1 項、第67條第1 項固分別規定甚明。又前
    揭法文所指之情形，乃係指駕駛人知悉其有肇事致人死傷之
    事實，猶仍逃離現場之謂也，如駕駛人並不知悉自己已經肇
    事，以致逕自駛離事故現場，而未停止車輛以採取救護或其
    他必要措施，則不屬之，也應予指明。
三、經查：
(一)異議人曾於94年11月24日正午12時16分許，駕駛車牌號碼KY
    -250號聯結車（拖車車號為KR-33 號），在沿高雄縣岡山鎮
    ○○○路行駛之途中，肇事致蘇志傑死亡，嗣經承辦員警舉
    發其有肇事致人死亡逃逸之違規行為各節，為異議人自承明
    確，並有高雄縣政府警察局高警交字第N00000000 號舉發違
    反道路交通管理事件通知單、交通部公路總局高雄區監理所
    高監營字第裁80-N00000000號違反道路交通管理事件裁決書
    各1 紙在卷可稽，自足認定。
(二)異議人當天乃係駕駛由曳引車頭後掛附拖車之聯結車，且於
    事故發生當時，負載有重達20噸之鋼胚，而碰撞痕跡之分布
    位置，則係在拖車之後輪部位一帶；又死者蘇志傑所騎駛之
    機車，於事故發生後，除後照鏡部分留有經撞擊之痕跡外，
    其餘車身部分，尚無明顯刮痕；末事故發生路段，路面有明
    顯之龜裂，復有大片之低漥積水處等節，有卷附搜證照片60
    張及監視錄影畫面翻拍相片2 張可按，均堪認定，從而進言
    之：
  1.異議人所在之駕駛位置，既與實際之事故碰撞點，存有相當
    之距離，本非得苛令異議人清楚辨明各次之車身震動，究僅
    係出於路面之高低起伏，或別有其他成因。
  2.當車上負載有重物之際，原較易因些微之路面顛簸，感受到
    更為明顯且連續數次之車身震動，乃為眾所周知，而本案事
    故發生之路段，尚非屬平坦，也認明如前，則異議人駕駛聯
    結車行經該事故路段時，將不時感受到車身作有上下震動，
    亦可想見。
  3.另由機車車身無明顯刮痕乙節，復可得推認異議人所駕駛之
    車輛，未曾輾過或拖行死者所騎乘之機車，則事故發生之際
    ，異議人所駕聯結車之車身，尚無碰撞堅硬突出物時所必會
    伴生之劇烈晃動或巨大聲響，也可以斷定。
  4.綜合前揭各情客觀以論，常人在該等情事下，確實可能對於
    該事故之發生，別無相應之感覺或認知，異議人所辯其斯時
    並不知悉業然肇事等語，已非無據。
(三)事故地點之監視錄影帶顯示：12時16分29秒時，異議人所駕
    駛之聯結車，與蘇志傑所騎駛之機車併行；12時16分30秒時
    ，該聯結車右側後車輪部位（擦撞前開機車，致）有白色物
    體向外側飛出；12時16分35秒，該聯結車未減速繼續前行，
    有臺灣高雄地方法院檢察署檢察官94年12月22日勘驗筆錄1
    份附於該署94年度偵字第27448 號偵查卷可稽，顯見異議人
    所駕駛聯結車之車速，在事故發生前後，未曾稍有變異。再
    者，異議人當天係與公司另2 同事鄭定程、溫德海一起載貨
    前往鋼鐵公司，到達目的地後，異議人即吃著便當等待卸貨
    ，及至聽聞甫行經之為隨西路曾有車禍事故發生時，異議人
    仍逕自吃著便當表示自己未肇事，迨知悉他人轉述之肇事拖
    車車牌號碼，與自己之車號僅有1 字之差時，始感到緊張的
    仔細巡視拖車等節，亦據證人鄭定程、溫德海2 人，於異議
    人遭移送肇事逃逸之刑事案件偵查中，到庭結證綦詳，衡情
    ，如異議人伊始並非相信本案事故與其無涉，又焉可能如此
    神態自若？末佐諸異議人旋於94年12月21日，與蘇志傑家屬
    以新臺幣（下同）500 萬元達成和解，有高雄縣路竹鄉調解
    委員會94年12月21日調解書1 紙在卷足憑，亦即異議人於認
    明自己肇事後，並未逃避、卸責，而係積極出面且妥適處理
    相關之賠償事宜，益徵異議人甫於事故發生之際，主觀上確
    不知悉其業已肇事。末臺灣高雄地方法院檢察署檢察官，就
    異議人遭移送肇事逃逸之刑事案件，亦同此認定，有該不起
    訴處分書1 份在卷可按，也併指明。
四、綜上所述，異議人駕駛車輛肇事致人死亡後，固未停止車輛
    施以救護或其他必要措施，惟異議人於事故甫發生之際，主
    觀上並無其業已肇事之認知，是以其斯時駛離事故現場之行
    為，尚難逕與逃逸等視，承辦員警徒執前開情事，遽認異議
    人有肇事逃逸之違規行為，顯有違誤，異議人援此聲明異議
    ，屬有理由，爰依法裁定撤銷原處分，並諭知異議人不罰。
據上論斷，應依道路交通案件處理辦法第20條，裁定如主文。
中    華    民    國    95    年    5     月    24    日
                  交通法庭  法  官  莊珮吟
以上正本證明與原本無異。
如不服本裁定，應於送達後5日內，向本院提出抗告狀。
中    華    民    國    95    年    5     月    24    日
                            書記官  蔡妮君


司法院資訊處製作；財團法人民間司法改革基金會備份。
